臺灣彰化地方法院刑事判決
110年度金訴字第91號
公  訴  人  臺灣彰化地方檢察署檢察官
被      告  沈珈均


選任辯護人  蕭博仁律師
            簡詩展律師
上列被告因違反洗錢防制法等案件，經檢察官提起公訴（109年
度偵字第12951號、109年度偵字第12023號、109年度偵字第1361
6號、110年度偵字第6587號）及移送併辦（110年度偵字第8966
號、110年度偵字第12381號），被告於準備程序中就被訴事實為
有罪之陳述，經告知簡式審判程序之旨，並聽取公訴人、被告及
辯護人之意見後，本院裁定改依簡式審判程序審理，判決如下：
    主    文
沈珈均犯幫助詐欺罪，處有期徒刑貳月，如易科罰金，以新臺幣
壹仟元折算壹日。又犯幫助洗錢罪，處有期徒刑參月，併科罰金
新臺幣貳萬捌仟元，罰金如易服勞役，以新臺幣壹仟元折算壹日
。
    犯罪事實
一、沈珈均（原名沈金足）明知申辦行動電話門號並無限制，且
    應知現今社會充斥犯罪集團收購他人行動電話門號，實施詐
    騙、貸放款或恐嚇取財等不法犯罪，藉以逃避警方追查之消
    息層出不窮，並能預見若將手機門號提供他人使用，該手機門
    號將有高度可能用以作為詐財之工具，猶基於縱有人以自己
    申辦之手機門號供犯罪使用，亦不違背其本意之幫助詐欺取
    財之不確定故意，於民國108年3月29日，在臺南市○區○○路0
    00號，向亞太電信股份有限公司（下稱亞太電信公司）申辦
    手機門號0000000000號（下稱本案門號）並啟用，嗣於108
    年4月2日將本案門號攜碼至台灣大哥大股份有限公司（下稱
    台哥大公司）後，在不詳時間、地點，基於幫助他人犯詐欺
    取財罪之不確定故意，提供本案門號SIM卡予地下錢莊成員
    ，地下錢莊成員再提供予不詳之詐欺集團成員，供作向不特
    定民眾詐財之用。嗣該不詳之詐欺集團成員共同基於意圖為
    自己不法所有之詐欺取財犯意聯絡，於108年10月12日前某時
    ，以社群網站臉書上刊登「辦門號換現金」之廣告，蘇瓊茹
    見該廣告後，隨即以通訊軟體LINE聯繫該詐欺集團成員，並
    於108年10月13日，向中華電信股份有限公司申辦手機門號0
    000000000號，該詐欺集團成員並於108年10月13日，以沈珈
    均所交付之本案門號撥打電話予蘇瓊茹，聯繫SIM卡面交事
    宜，雙方並於當天相約在屏東市廣東路之統一便利商店，由
    蘇瓊茹以新臺幣（下同）2,000元之代價，將手機門號00000
    00000號SIM卡出售予該詐欺集團（蘇瓊茹涉嫌幫助詐欺罪嫌
    部分，業經臺灣屏東地方法院以109年度簡字第1937號判決
    有罪）。該詐欺集團成員繼而陸續於108年10月28日上午10
    時38分許、同年月29日上午9時35分許，以蘇瓊茹所交付之
    手機門號撥打電話予盧禮泉，佯稱為其友人陳東勝，並稱急
    需借款云云，致盧禮泉陷於錯誤，依指示於108年10月28日
    中午12時55分許，匯款20萬元至黃郁婷申設之中華郵政股份
    有限公司帳號000-00000000000000號帳戶，並於108年10月2
    9日中午12時18時許，匯款34萬元至蘇淑幸申設之元大銀行
    帳號000-00000000000000號帳戶。嗣盧禮泉察覺受騙報警處
    理，始查悉上情。
二、沈珈均明知將自己之金融帳戶提供他人使用，他人即可能將
    該帳戶自行或轉由他人作為犯罪使用，以供詐騙犯罪所得款
    項匯入，並藉此掩飾、隱匿詐欺所得之真正去向，竟基於容
    任該結果發生亦不違背其本意之不確定幫助詐欺取財與掩飾
    、隱匿詐欺所得去向之洗錢犯意，於109年7月7日前某時，
    將其所申辦之臺灣銀行帳號000-000000000000號帳戶（下稱
    本案帳戶）之存摺及金融卡提供予地下錢莊，地下錢莊再提
    供予不詳之詐欺集團成員使用。嗣該不詳之詐欺集團成員共
    同基於意圖為自己不法所有之詐欺取財犯意聯絡，分別為下
    列行為：
  ㈠由詐欺集團某成員經由交友軟體「牽手50」結識吳宸湘，進
    而互加通訊軟體LINE好友，再由通訊軟體LINE暱稱「陳奕軒
    」之人向吳宸湘佯稱其在「澳門英皇集團」博奕網站當系統
    維修人員，可提供有漏洞的投資時間點，只要跟線上客服聯
    絡，再按客服提供之帳號充值匯款即可獲利云云，致吳宸湘
    陷入錯誤，乃於109年7月6日晚間6時8分，轉帳4萬元至本案
    帳戶內。嗣吳宸湘事後察覺受騙報警處理，始循線查獲。
　㈡由詐欺集團某成員以透過Paktor拍拖交友app結識紀安綺，佯
    稱可以投注葡京娛樂城云云，使紀安綺陷於錯誤，於109年7
    月7日凌晨2時47分許，跨行轉帳2萬500元至本案帳戶內。嗣
    紀安綺察覺有異，遂報警循線查獲。　
　㈢由詐欺集團某成員以社群網站臉書暱稱「Feng Wen Li」結識
    郭懿儀，進而使用通訊軟體LINE以暱稱「李文峰」與郭懿儀
    成為好友，並介紹通訊軟體LINE暱稱「許凱」之用戶予郭懿
    儀，由「許凱」向郭懿儀佯稱資金週轉需求云云，致郭懿儀
    陷入錯誤，聽從「許凱」之指示，自109年7月7日起，至109
    年8月24日止，陸續匯款合計48萬9,000元至指定帳戶內，包
    括於109年7月7日上午9時27分，跨行轉帳3萬元至本案帳戶
    內。嗣郭懿儀事後察覺受騙報警處理，始循線查獲。
　㈣由詐欺集團某成員透過「抖音」社交應用程式結識肖桂香，
    進而使用通訊軟體LINE以暱稱「陳志華」與肖桂香加為好友
    ，並佯稱能指導肖桂香以「阿里理財」程式操作匯款賺取回
    饋云云，致肖桂香陷入錯誤，乃自109年7月6日起，陸續匯
    款至指定帳戶內，其中包括於109年7月7日晚間8時33分許，
    匯款10萬元至本案帳戶內。嗣肖桂香事後察覺受騙報警處理
    ，始循線查獲。
  ㈤由詐欺集團某成員經由交友軟體SOUL結識陳思伃，進而互加
    通訊軟體LINE好友，再由通訊軟體LINE暱稱「陳宇澤」之人
    向陳思伃佯稱可投資購買「乙太基金」之虛擬貨幣「乙太幣
    」，藉以賺取高低價差獲利云云，致陳思伃陷入錯誤，乃於
    109年7月11日上午11時47分、同年月14日晚間10時58分、同
    年月14日晚間10時59分，各以網路銀行轉帳3萬元至本案帳
    戶內（合計9萬元）。嗣陳思伃事後察覺受騙報警處理，始
    循線查獲。
三、案經盧禮泉訴由臺北市政府警察局中山分局移由彰化縣警察
    局鹿港分局報告偵辦；吳宸湘訴由新北市政府警察局三峽分
    局移由澎湖縣政府警察局馬公分局報告臺灣桃園地方檢察署
    呈請臺灣高等檢察署檢察長令轉彰化地方檢察署檢察官偵辦
    ；紀安綺訴由苗栗縣警察局頭份分局報告偵辦；郭懿儀訴由
    高雄市政府警察局新興分局移由彰化縣警察局鹿港分局報告
    偵辦；肖桂香訴由臺中市政府警察局第五分局報告偵辦；陳
    思伃訴由臺中市政府警察局第一分局移由彰化縣警察局鹿港
    分局報告臺灣彰化地方檢察署檢察官偵查起訴。
　　理    由
一、證據能力之說明：
    本案以下所引用被告沈珈均以外之人於審判外之言詞或書面
    陳述，業經於審理期日踐行調查證據程序，檢察官、被告及
    辯護人均已當庭表示無意見，且迄至言詞辯論終結前亦未聲
    明異議，本院審酌該等言詞或書面陳述之製作及取得，並無
    證據顯示有何違背程序規定而欠缺適當性之情事，認以之為
    證據應屬適當，依刑事訴訟法第159條之5之規定，自均有證
    據能力。而非供述證據部分，經本院於審理中提示並告以要
    旨而為調查時，檢察官、被告及辯護人亦未表示無證據能力
    ，本院審酌該等證據作成及取得之程序均無違法之處，亦認
    均有證據能力。
二、認定犯罪事實所憑之證據及認定之理由：
　　上開犯罪事實，業據被告於本院第二次準備程序、審理程序
    時坦承不諱，其中：
　㈠犯罪事實一部分：
　⒈被告因積欠地下錢莊債務，遂將其所申辦之門號0000000000
    號SIM卡交予地下錢莊使用，容任地下錢莊將SIM卡交付予詐
    欺集團作為不法使用之事實，除被告自白外，另有亞太電信
    公司110年2月17日函附之亞太電信4G行動預付卡申請書E-FO
    RM、被告國民身分證及全民健康保險卡正反面影本、申辦影
    像照片、台哥大公司110年2月9日法大字000000000號函附之
    基本資料查詢、行動寬頻業務申請書、號碼可攜服務申請書
    、被告國民身分證及全民健康保險卡正反面影本在卷為證，
    另有被告自108年3月27日起，陸續密集向遠傳電信股份有限
    公司、亞太電信公司、台哥大公司、臺灣之星電信股份有限
    公司等多家電信公司申辦門號，有遠傳資料查詢、亞太行動
    資料查詢、台灣大哥大資料查詢、台灣之星資料查詢等件在
    卷可參，足證被告對於其所提供之手機SIM卡可能作為不法
    使用之情節，得以預見。
　⒉被告所提供之SIM卡，流入詐欺集團之手，用遭詐欺集團作為
    招攬共犯、收購帳戶用之工具，詐欺集團並利用被告所提供
    之SIM卡，成功收購到共犯蘇瓊茹之門號0000000000號SIM卡
    ，並用以詐騙告訴人盧禮泉之事實，有蘇瓊茹之供述、臺灣
    屏東地方法院以109年度簡字第1937號判決書在卷可查，另
    有台北市政府警察局中山分局長春路派出所陳報單、受理各
    類案件紀錄表、受理刑事案件報案三聯單、受理詐騙帳戶通
    報警示簡便格式表、金融機構聯防機制通報單、告訴人盧禮
    泉存摺明細影本、手機畫面照片、匯款申請書照片、帳戶個
    資檢視、內政部警政署反詐騙諮詢專線紀錄表、黃郁婷郵局
    帳戶客戶歷史交易清單、蘇淑幸元大帳戶客戶往來交易明細
    、共同認證單、同案被告黃郁婷、蘇淑幸、蘇瓊茹之手機畫
    面截圖、通聯調閱查詢單等件在卷可佐，是被告此部分犯行
    應堪認定。
　㈡犯罪事實二部分：
　　被告因積欠地下錢莊債務，將其所申辦之臺灣銀行帳號000-
    000000000000號帳戶交予地下錢莊使用，容任地下錢莊將本
    案帳戶交付予詐欺集團作為不法使用之事實，並造成告訴人
    陳思伃、郭懿儀、吳宸湘、肖桂香、紀安綺遭詐騙之事實，
    除被告自白外，另有證人即告訴人陳思伃、郭懿儀、吳宸湘
    、肖桂香、紀安綺於警詢時之指訴，且有臺灣銀行永康分行
    函暨本案帳戶存摺存款歷史明細查詢、開戶資料、告訴人郭
    懿儀之內政部警政署反詐騙諮詢專線紀錄表、聯邦銀行九如
    分行活期儲蓄存款存摺明細、聊天紀錄、告訴人陳思伃之金
    融卡影本、轉帳畫面及訊息內容截圖、內政部警政署反詐騙
    諮詢專線紀錄表、帳戶個資檢視、告訴人吳宸湘之內政部警
    政署反詐騙諮詢專線紀錄表、新北市政府警察局三峽分局三
    峽派出所受理各類案件紀錄表、金融機構聯防機制通報單、
    受理詐騙帳戶通報警示簡便格式表、中國信託帳戶存摺影本
    、合作金庫銀行存摺影本、手機畫面截圖、內政部警政署反
    詐騙諮詢專線紀錄表、桃園市政府警察局桃園分局景福派出
    所受理詐騙帳戶通報警示簡便格式表、金融機構聯防機制通
    報單、受理各類案件紀錄表、匯款紀錄（手機畫面照片）、
    臺灣銀行永康分行函暨開戶基本資料、存摺存款歷史明細查
    詢等件在卷可稽，另經證人謝國允、被告女兒即證人謝雅亭
    於偵查中之證述，足證被告於偵查中所辯：其帳戶交給前夫
    謝國允、謝國允將被告之證件取走等語與事實不符。
　㈢從而，本案事證明確，被告犯行均可認定，應予依法論科。
三、論罪科刑：
  ㈠核被告犯罪事實一所為，係犯刑法第30條第1項前段、第339
    條第1項之幫助詐欺罪；犯罪事實二所為，係犯刑法第30條
    第1項前段、洗錢防制法第14條、刑法第30條第1項前段、第
    339條第1項之幫助洗錢罪及幫助詐欺取財罪。被告犯罪事實
    二部分，以一幫助行為，提供本案帳戶之存摺及提款卡容忍
    不詳之人詐騙5名告訴人，係以一行為觸犯5次幫助詐欺取財
    罪及幫助洗錢罪，為想像競合犯，應依刑法第55條前段規定
    ，從一重論以幫助洗錢罪論處。被告上開幫助詐欺取財犯行
    及幫助洗錢犯行間，犯罪時間、犯罪手法不同、被害人亦不
    同，應分論併罰。
  ㈡被告為幫助犯，應依刑法第30條第2項之規定，按正犯之刑減
    輕其刑。又洗錢防制法第16條第2項規定「犯前二條之罪，
    在偵查或審判中自白者，減輕其刑。」，被告就犯罪事實二
    部分，於審理中承認有幫助洗錢之犯行，自有上述減刑適用
    ，依法減輕其刑，並遞減其刑。
  ㈢本院審酌被告先提供SIM卡予地下錢莊，容忍其SIM卡供作不
    法使用，之後又提供本案帳戶之帳戶存摺及提款卡，再容忍
    不法份子作為洗錢工具，影響社會經濟秩序，危害金融安全
    ，並造成社會互信受損，使是類犯罪更加肆無忌憚，助長犯
    罪之猖獗，妨礙檢警追查幕後詐欺正犯之犯罪；另審酌被告
    偵查中否認犯行、與本院審理時坦承犯行之犯後態度，未與
    任何告訴人和解之情況及被告造成告訴人受損害之程度；兼
    衡被告國中畢業之智識程度，與現任丈夫一同從事室內裝修
    工作，有正當職業，並有穩定工作等情，有被告在職證明書
    為證等一切情況，量處如主文所示之刑，就幫助詐欺罪部分
    ，諭知易科罰金之折算標準，就幫助洗錢罪併科罰金部分，
    依刑法第42條第3項前段諭知易服勞役之折算標準。
四、本案無證據足認被告有因本件犯行而獲取任何犯罪所得，故
    無從沒收被告之犯罪所得。又被告在本案犯罪事實二部分是
    以提供帳戶資料之方式犯幫助洗錢罪，同時幫助犯詐欺取財
    罪，造成5名告訴人共計28萬5百元之損害，然被告並非居於
    主導犯罪之地位，且無證據證明被告獲有犯罪所得，若宣告
    沒收洗錢標的，尚屬過苛，爰依刑法第38條之2第3項之規定
    ，不予宣告沒收。
五、據上論斷，依刑事訴訟法第299條第1項前段，判決如主文。
本案經檢察官何蕙君提起公訴及移送併辦、檢察官吳曉婷移送併
辦，檢察官陳昭蓉到庭執行職務。
中　　華　　民　　國　　111 　年　　2 　　月　　10　　日
                  刑事第二庭        法  官  陳怡潔
以上正本證明與原本無異。
如不服本判決應於收受判決後20日內，向本院提出上訴書狀，並
應敘述具體理由。其未敘述上訴理由者，應於上訴期間屆滿後20
日內向本院補提理由書(均須按他造當事人之人數附繕本)「切勿
逕送上級法院」。
告訴人或被害人對於判決如有不服具備理由請求檢察官上訴者，
其上訴期間之計算係以檢察官收受判決正本之日期為準。
中　　華　　民　　國　　111 　年　　2 　　月　　10　　日
                                    書記官  顧嘉文

附錄本案論罪科刑法條：
洗錢防制法第14條
有第二條各款所列洗錢行為者，處 7 年以下有期徒刑，併科新
臺幣 5 百萬元以下罰金。
前項之未遂犯罰之。
前二項情形，不得科以超過其特定犯罪所定最重本刑之刑。

中華民國刑法第339條
意圖為自己或第三人不法之所有，以詐術使人將
本人或第三人之物交付者，處5年以下有期徒刑、拘役或科或併
科50萬元以下罰金。
以前項方法得財產上不法之利益或使第三人得之者，亦同。
前二項之未遂犯罰之。

中華民國刑法第30條
幫助他人實行犯罪行為者，為幫助犯。雖他人不知幫助之情者，
亦同。
幫助犯之處罰，得按正犯之刑減輕之。